【裁判字號】    96,上訴,3101
【裁判日期】    970326
【裁判案由】    違反槍砲彈藥刀械管制條例
【裁判全文】
臺灣高等法院臺中分院刑事判決        96年度上訴字第3101號
上  訴  人  臺灣臺中地方法院檢察署檢察官
被      告  乙○○
選任辯護人  羅豐胤  律師
            黃幼蘭  律師
上列上訴人因被告違反槍砲彈藥刀械管制條例案件，不服臺灣臺
中地方法院96年度訴字第2222號中華民國96年10月22日第一審判
決（起訴案號：臺灣臺中地方法院檢察署96年度偵字第11928號
），提起上訴，本院判決如下：
    主  文
原判決關於民國九十六年二月未經許可，製造可發射子彈具有殺
傷力之改造槍枝部分暨定應執行刑，均撤銷。
乙○○未經許可，製造可發射子彈具有殺傷力之改造槍枝，累犯
，處有期徒刑伍年肆月，併科罰金新臺幣拾萬元，罰金如易服勞
役，以新臺幣壹仟元折算壹日。扣案如附表一編號２、附表二編
號１至３及附表三所示之物，均沒收。
其他上訴駁回。
乙○○撤銷改判及駁回上訴部分，主刑部分應執行有期徒刑拾年
，併科罰金新臺幣拾萬元，罰金如易服勞役，以新臺幣壹仟元
折算壹日。
    事  實
一、乙○○曾犯傷害致死案件，經本院於民國（下同）92年2月9
    日以91年度上訴字第1835號判決判處有期徒刑8月確定，甫
    於92年11月30日縮短刑期執行完畢，詎仍不知悔改，其明知
    可發射子彈具有殺傷力之改造槍枝，係為槍砲彈藥刀械管制
    條例所列管之違禁物，未經主管機關之許可，不得製造或持
    有，竟基於製造可發射子彈具有殺傷力槍枝之概括犯意，而
    連續製造下列(一)(二)所示之槍枝，又另行起意分別基於製造可
    發射子彈具有殺傷力槍枝之犯意，製造下列(三)(四)所示之槍枝
    及子彈：
  (一)先於95年1 月間某日，在南投縣南投市某處，以新臺幣（下
    同）6千元之代價，向不知真實姓名年籍綽號「阿順」之成
    年男子，購買仿FN廠1910型半自動手槍1支，復於同年初某
    日，在南投縣草屯鎮○○路50巷101號附近，再以6千元之代
    價，向綽號「阿順」之成年男子，購得土造金屬槍管1支後
    ，隨即在不詳地點，以其所有如附表三所示之物，更換上述
    土造金屬槍管之方式，將上述手槍製造而成具有殺傷力之槍
    枝（槍枝管制編號0000000000）後，即未經許可而持有之，
    如附表一編號４所示。
  (二)復於95年6 月某日，在南投縣草屯鎮某不知名玩具模型店內
    ，以4千5百元之代價，向姓名年籍不詳之成年人，購買空氣
    槍1支後，並隨即於不詳時間、地點購買強力彈簧，在不詳
    地點，以其所有如附表三所示之物，將上開上開槍枝之普通
    彈簧改裝為該強力彈簧，而製造完成可發射金屬鋼珠子彈，
    具有殺傷力之空氣槍（槍枝管制編號0000000000）後，即未
    經許可而持有之（如附表一編號1所示）。
  (三)又於96年初某日，在臺中市○○路某不知玩具模型店內，以
    5千元之價格，向姓名年籍不詳之成年人，購買仿BERETTA廠
    84型半自動手槍1支，並隨即於同年初某日，在南投縣草屯
    鎮○○路50巷101號附近，再以8千元之代價，向綽號「阿順
    」之成年男子，購得土造金屬槍管1支後，隨即在不詳地點
    ，以其所有如附表三所示之物，更換上述土造金屬槍管之方
    式，將上述手槍製造而成具有殺傷力之槍枝（槍枝管制編號
    0000000000）後，即未經許可而持有之，如附表一編號３所
    示。
  (四)再於96年2 月間，在臺中市○○路某不知玩具模型店內，以
    1 萬元之價格，向姓名年籍不詳之成年人，購買仿BERETTA
    廠92FS型半自動手槍1支；又於同年月某日，在南投縣草屯
    鎮○○路50巷101號附近，再以1萬元之代價，向綽號「阿順
    」之成年男子，購得土造金屬槍管1支及口徑9MM制式子彈1
    顆，同時未經許可持有槍枝之主要組成零件及制式子彈。隨
    即在不詳地點，以其所有如附表三編號１、２、４所示之物
    ，更換上述土造金屬槍管之方式，將手槍製造而成具有殺傷
    力之槍枝（槍枝管制編號0000000000）後，即未經許可持有
    上述改造手槍1支，如附表一編號２所示。乙○○於製造改
    造手槍同時，另自上開模型店購買半成品彈殼，再購買工業
    用子彈，將子彈分解取出火藥，再將火藥放入半成品彈殼內
    改造成子彈成品14顆（其中9顆，具直徑9.0±0.5MM金屬彈
    頭，採樣3顆試射，可擊發具殺傷力；另其中5顆，具直徑
    8.0 ±0.5MM金屬彈頭，採樣2顆試射，可擊發認具殺傷力）
    。
二、嗣經警方於96年5月9日下午5時55分許，在乙○○所駕駛車
    牌1000－PU號自用小客車（停放在臺中市○○區○○路87巷
    82號地下3樓228號停車格）內，查獲附表一編號１所示之空
    氣槍1支；及於同日17時55分許，在其位於臺中市○○區○
    ○路87巷82號10樓之8居處內，查獲附表一編號２至４所示
    之槍枝、附表二編號１所示之子彈、附表三所示之物品。
三、案經臺中市警察局第五分局報告臺灣臺中地方法院檢察署檢
    察官偵查起訴。
    理  由
一、被告未於本院審判期日到庭，其於原審固坦承於前揭時、地
    為警所查獲附表一至附表三所示之物，均係其所有之事實不
    諱，惟否認涉有何製造可發射子彈具有殺傷力槍枝之犯行，
    辯稱：伊在警詢筆錄所陳述的內容，是因為查獲員警林川吉
    於製作筆錄以前先帶伊到他們泡茶的地方，要伊配合如此陳
    述的，不然要辦伊販賣毒品，伊會害怕才如此陳述，但實際
    上電鑽是伊搬家買來鑽牆壁使用的，書只是槍的圖片而已，
    並沒有教人怎麼做，跟汽車雜誌一樣。伊買空氣槍的時候老
    闆當場更換空氣槍的彈簧，試射時就可以將玻璃打破，伊事
    後沒有更換過彈簧。伊向「阿順」買另外3支手槍時槍管已
    經改造完成的，並沒有另外向「阿順」購買槍管云云。經查
    ：
  (一)前揭事實，業據被告於警詢中供承：警方在伊所駕駛自用小
    客車上查獲(1)M84型高壓式空氣手槍，是伊從95月6份在南投
    縣草屯鎮市區內不知名的玩具模型店內購買，以4千5百元代
    價購得。另警方在伊現住臺中市○○區○○路87巷82號10樓
    之8所查獲(2)仿義大利貝瑞塔（92FS廠）手槍，係伊於96年2
    月份在臺中市○○路玩具模型店以1萬元購得。(3)仿義大利
    貝瑞塔M84型手槍，係伊於96年初同樣在臺中市○○路上玩
    具模型店以5千元購得。(4)仿比利時白朗寧1910型手槍係伊
    於95年1月份左右，在南投縣南投市鎮上向一位綽號叫「阿
    順」的男子以6千元代價購得。警方所查獲84型空氣手槍可
    以擊發鋼珠，是伊買來以後自已有更換槍械內的彈簧。伊更
    換該槍械內彈簧的用意，是為了讓該槍枝射擊鋼珠速度更快
    、殺傷力更強。警方所查獲的仿義大利貝瑞塔（92FS廠）手
    槍、仿義大利貝瑞塔M84型手槍、仿比利時白郎寧1910型手
    槍機械性能良好可以擊發子彈，伊都曾經試射過。仿比利時
    白朗寧1910型手槍機械性能有點故障滑套無法自動滑動，但
    仍可以射擊子彈。伊購買槍管更換改變槍枝機械性能才可以
    擊發子彈。伊更換槍管的用意為要讓槍枝射擊子彈時更具有
    殺傷力。3支改造槍管是伊從95年至96年間，在伊位於南投
    縣草屯鎮○○路50巷10 1號戶籍地附近，向綽號「阿順」男
    子分別所購得。每支槍管分別為1萬元、8千元、6千元所購
    得。伊先到臺中市○○路上玩具模型店購買道具槍後，再向
    綽號「阿順」購買槍管後，伊自己再更換槍管改造槍枝。伊
    於95年至96年間，在伊戶籍住地附近，向綽號「阿順」男子
    以1萬元代價購買槍管時連同該制式子彈賣給伊的。警方所
    查獲電鑽、斜口鉗、彈簧、槍枝滑套、鋼刷、機械用潤滑油
    、改造槍枝雜誌等物，是伊自行研究改造槍械參考用等語（
    見警卷第7至10頁）；復於偵查中供述：警方查獲的槍都是
    伊買的，伊曾到南投烏溪試射過瓶子。改造的半成品是伊自
    己在研究，也有試做等語（見偵查卷第8頁）甚詳，核與證
    人即查獲員警林川吉於原審證述：改造槍枝參考書籍裡面有
    記載改造槍枝解圖，有細部分解槍枝結構，要改造槍枝需依
    分解圖改造。而當時查扣改造工具及半成品是跟這本書放在
    一起，伊問被告，被告在現場表示改造手槍要用那本書籍。
    扣案的工具一批都是改造槍枝所需的東西。這些零件及工具
    包含有彈簧、槍管、彈殼、子彈、槍管、滑套、電鑽及C型
    夾等物等語（見原審卷第132、133頁）大致相符，並有扣案
    之附表一、二、三所示之物可資佐證。
  (二)扣案之上述改造槍枝、高壓瓦斯及鋼珠分別經送鑑結果：(1)
    附表一編號１所示之空氣槍1枝（管制編號0000000000），
    經以性能檢驗法檢測認係空氣槍，以小型二氧化碳高壓鋼瓶
    內氣體為發射動力；以動能測試法測試結果，其發射彈丸單
    位面積動能為22.2焦耳/平方公分。依日本科學警察研究所
    研究結果，彈丸單位面積動能達20焦耳/平方公分，則足以
    穿入人體皮肉層，此空氣槍具有殺傷力。(2)附表一編號２所
    示槍枝1支（管制編號0000000000號），以性能檢驗法檢測
    ，認係改造手槍，由仿BERETTA廠92FS型半自動手槍製造之
    槍枝，車通金屬槍內阻鐵而成，經裝填具底火之適用彈殼測
    試，可擊發，應可供擊發適用子彈使用，研判具殺傷力。(3)
    附表一編號３所示槍枝1枝（管制編號0000000000號），以
    性能檢驗法檢測，認係改造手槍，由仿BERETTA廠84型半自
    動手槍製造之槍枝，換裝土造金屬槍管及土造金屬槍機而，
    經裝填具底火之適用彈殼測試，可擊發，應可供擊發適用子
    彈使用，研判具殺傷力。(4)附表一編號４所示槍枝1支（管
    制編號0000000000號），以性能檢驗法檢測，認係改造手槍
    ，由仿FN廠19 10型半自動手槍製造之槍枝，換裝土造金屬
    槍管而成，經裝填具底火之適用彈殼測試，可擊發，應可供
    擊發適用子彈使用，研判具殺傷力。(5)附表二編號４所示之
    鋼珠1瓶，係為金屬彈丸。(6)附表二編號５所示之瓦斯鋼瓶2
    瓶，均係小型二氧化碳高壓鋼瓶。以上有內政部警政署刑事
    警察局（下稱刑事警察局）96年5月10日刑鑑字第096007051
    3號槍彈鑑定書附卷可稽（見偵查卷第33至35頁）。又附表
    二編號１之子彈經鑑定：(1)制式子彈1顆，認係口徑9MM制式
    子彈，經試射，可擊發，認具殺傷力。(2)改造子彈14顆，其
    中9顆，具直徑9.0±0.5MM金屬彈頭，採樣3顆試射，可擊發
    ，認具殺傷力；另其中5顆，具直徑8.0±0.5MM金屬彈頭，
    採樣2顆試射，可擊發，認具殺傷力。亦有刑事警察局96 年
    6月15日刑鑑字第0960071132號槍彈鑑定書附卷可稽（見偵
    查卷第46至49頁）。足見被告事後翻異前詞所辯稱：子彈係
    「阿順」幫伊裝好、電鑽係鑽牆壁使用、槍枝雜誌跟汽車雜
    誌一樣並非改造槍枝使用、伊沒有更換空氣槍的彈簧、伊向
    「阿順」買3支手槍時槍管都改造完成云云，顯係卸責之詞
    ，均不足採信。
  (三)被告於96年5月10日警詢自承：「警方查獲制式子彈1顆，是
    95年至96年間，在南投縣草屯鎮我戶籍住所草屯鎮○○里○
    鄰○○路50巷101號附近，向綽號叫『阿順』男子以約1萬元
    代價購槍管時，連同該制式子彈賣給我。另外改造子彈是我
    從模型店購買半成品彈殼後，我自己再買工業用子彈將子彈
    分解取出火藥，再將火藥放入半成品彈殼內改造成子彈。」
    、「我先到臺中市○○路上玩具模型店購買道具槍，再向綽
    號『阿順』男子購買槍管後，我自己再更換槍管改造槍枝。
    另改造子彈是我從模型店購買半成品彈殼後，我自己再買工
    業用子彈，將子彈分解取出火藥，再將火藥放入半成品彈殼
    內改造成子彈成品。」、「我自己喜歡把玩槍枝，警方所查
    扣的上開改造槍枝工具乙批（含火藥、火藥底火、子彈彈殼
    、電鑽、斜口鉗、彈簧、槍枝滑套、鋼刷、機械用潤滑油、
    改造槍枝雜誌等物），是供我自己研究改造槍枝、子彈參考
    用。」等語，並核與證人林川吉於原審上開證述內容及查獲
    照片、刑事警察局槍彈鑑定書、扣案之火藥底火等物所顯示
    者相符。可見本件警方同時查獲之附表二編號１所示之制式
    子彈係被告於事實一之(四)購買槍枝主要組成零件槍管時，同
    一行為一併購入而持有；又被告製造改造子彈，係與事實一
    之(四)製造改造槍枝時，以同一行為一併製造。
  (四)雖被告另辯稱：警詢筆錄所陳述的內容，是查獲員警林川吉
    於製作筆錄以前先帶伊到他們泡茶的地方，要伊配合如此陳
    述，不然要辦伊販賣毒品，伊會害怕才如此陳述云云。惟證
    人林川吉於原審證稱：製作筆錄內容依據被告當時所回答內
    容記載，是出於被告之自由意志主動供出。伊在製作筆錄過
    程或送他到地檢署期間並無對被告施以強暴脅迫或其他不法
    之手段。伊製作筆錄前並未事先與被告溝通要如何陳述，只
    有被告的家屬要求與被告講話時伊才拒絕。且製作筆錄當時
    有全程錄音、錄影。伊查獲被告持有槍枝及子彈與查獲製造
    槍枝及子彈之分數皆相同，只差在制式手槍與非制式手槍不
    同，制式手槍一把30分，非制式手槍一把8分。伊從辦案經
    驗及受刑事鑑識訓練課程所得知識判斷這些扣案等工具可以
    改造槍枝。因為現場有查獲改造槍彈工具及相關槍彈半成品
    ，所以伊才主動詢問被告改造槍彈的問題等語（見原審卷第
    130至136頁），證人林川吉查獲被告製造手槍或單純持有手
    槍案件，乃依法偵辦被告違反槍砲彈藥刀械管制條例犯行，
    製作筆錄之過程中全程皆有錄音、錄影保障被告陳述之真實
    性，雖警詢筆錄之錄音光碟，驗經原審勘驗後無法讀取其內
    容（見原審卷第116頁），惟該警詢筆錄既然於製作完成後
    ，經被告閱讀其內容再簽署姓名、捺蓋手印，對記載之內容
    出於其供述乙節並未爭執係虛偽，被告於原審亦供陳：「應
    該不用勘驗光碟，對警訊筆錄證據能力不爭執，證明力由法
    院判斷」等語（見原審卷第136頁），是並無積極切證據可
    證明警員林川吉係以不正方式而要求被告虛偽陳述而自白，
    自難認定被告警詢筆錄之陳述內容有何不可信之情形存在。
    又參以證人林川吉曾接受過刑事鑑識課程訓練，得知以電鑽
    鑽通槍管即可改造槍枝，且其有辦過類似案件之經驗，其依
    案發當時現場查獲改造槍彈等工具及相關槍彈半成品，因而
    詢問被告是否製造手槍及製造之過程，被告因此據實陳述，
    可證證人林川吉並非以不正方式詢問被告，亦無捏造事實栽
    贓被告之情形。故被告之警詢筆錄內容係出於自由意識為供
    詞，與實情亦相符合。被告於警詢之自白，非出於強暴、脅
    迫、利誘、詐欺、疲勞訊問、違法羈押或其他不正之方法，
    且與事實相符，依刑事訴訟法第156條第1項，得為證據，應
    堪採信。被告空言辯稱警方於製作筆錄前脅迫其承認改造槍
    枝，否則要辦被告販毒罪云云，應係飾卸之詞，要無可信；
    辯護人認被告於警訊之自白無證據能力亦非可採。
  (五)綜上所述，被告上開辯解，均為卸責之詞，不足採信，本件
    事證明確，被告上述之犯行，足堪認定，應依法論科。至於
    辯護人聲請本院向草屯商工職業學校函查被告就讀之科系，
    否畢業，以證被告明無改造槍枝之專業知識和能力，惟被告
    否該當於本案製造改造槍枝之構成要件，與其在學讀科系並
    無關連性；又辯護人另向本院聲請向內政部警政署函查警員
    查獲持有槍枝、子彈，與查獲槍枝、子彈，分數是否相同，
    各為多少，以證明此常為警察施壓使刑事被告承認改造槍枝
    ，惟本案並無積極證據可資證明被告於警詢之自白，係出於
    警員以不正訊問而取供，如上所述，是被告於警詢之自白有
    據能力，本院爰均不為此部分之函查。
三、按被告於事實一之(一)(二)行為後，刑法及刑法施行法業於94年
    2 月2日經總統修正公布，並於95年7月1日施行（下稱新刑
    法，修正前刑法下稱舊刑法），參酌最高法院95年5月23日
    刑事庭第8次會議決議，新刑法第2條第1項之規定，係規範
    行為後法律變更所生新舊法律比較適用之準據法，於新刑法
    施行後，應適用新刑法第2條第1項之規定，為「從舊從輕」
    之比較。另於比較時應就罪刑有關之共犯、未遂犯、想像競
    合犯、牽連犯、連續犯、結合犯，以及累犯加重、自首減輕
    暨其他法定加減原因（如身分加減）與加減比例等一切情形
    ，本於統一性及整體性原則，綜其全部罪刑之結果而為比較
    。本案涉及法律變更之部分經附表四所示比較新舊刑法之規
    定，以舊刑法有利於被告，依新刑法第2條第1項前段規定，
    自應適用最有利於被告之舊刑法。又刑法第42條關於易服勞
    役之規定亦經修正公布施行，罰金罰鍰提高標準條例第2條
    亦經刪除，修正前刑法第42條第2項規定：「易服勞役以1元
    以上3元以下，折算1日。但勞役期限不得逾6個月。」；刪
    除前罰金罰鍰提高標準條例第2條規定：「依刑法第41條易
    科罰金或第42條第2項易服勞役者，均就其原定數額提高為1
    百倍折算1日；法律所定罰金數額未依本條例提高倍數，或
    其處罰法條無罰金刑之規定者，亦同。」，則本件被告行為
    時之易服勞役折算標準，應以銀元3百元折算1日，經折算為
    新臺幣後，應以新臺幣9百元折算為1日，惟修正後刑法第42
    條第3項規定：「易服勞役以新臺幣1千元、2千元或3千元折
    算1日。但勞役期限不得逾1年。」，比較修正前後之易服勞
    役折算標準，修正後刑法第42條第3項前段之規定較有利於
    被告，依刑法第2條第1項但書之規定，應依修正後刑法第42
    條第3項前段之規定，諭知易服勞役之折算標準。
四、按所謂製造包括創製、改造、組合、混合、化合等行為在內
    ，已損壞之零件加以修理亦屬製造，改造行為亦屬製造行為
    之一種（最高法院86年度台上字第7558號、92年度台上字第
    924號判決參照）。核被告所為，就製造事實一之(一)(三)(四)所
    載槍枝之行為，均係違反槍砲彈藥刀械管制條例第8條第1
    項未經許可製造其他可發射子彈具有殺傷力之改造手槍罪；
    被告製造事實一之(二)所載空氣槍之行為，係違反槍砲彈藥刀
    械管制條例第8條第1項未經許可製造可發射鋼珠具有殺傷力
    之空氣手槍罪。公訴意旨認被告就事實欄(一)至(四)所為，均係
    違反槍砲彈藥刀械管制條例第8條第4項未經許可持有其他可
    發射子彈具有殺傷力之改造手槍罪，自未有洽，惟起訴事實
    相同，爰依法變更起訴法條。被告另於事實一之(四)同時製造
    子彈，係犯槍砲彈藥刀械管制條例第12條第1項之罪，與非
    法製造槍枝罪為同一行為觸犯2罪名，雖未經檢察官起訴，
    但既有想像競合裁判上一罪關係為起訴效力所及，本院自得
    合併審判，從一重論以非法製造槍枝罪。被告製造事實一之
    (一)至(四)所載之槍枝或子彈，其製造槍枝前持有主要組成零件
    槍管，製造後持有上開具有殺傷力槍枝或子彈之行為，均為
    製造之行為所吸收，不另論罪。被告於事實一之(四)持有制式
    子彈犯行，係犯槍砲彈藥刀械管制條例第12條第4項之未經
    許可有子彈罪，雖未經檢察官起訴，但與此部分製造槍枝前
    持有主要組成零件槍管，係同一持有行為，為想像競合裁判
    上一罪關係，為起訴效力所及，本院自得合併審判，從一重
    論以持有主要組成零件，再依吸收關係，僅論以非法製造槍
    枝罪。被告連續製造事實欄一之(一)(二)所載槍枝之行為，時間
    緊接，所犯罪名相同，顯係基於概括之犯意為之，為連續犯
    ，應依修正前刑法第56條之規定以一罪論，並加重其刑。被
    告上述3次（其中事實一之(一)(二)部分論以連續犯，事實一之
    (三)
    (四)部分係於刑法修正刪除連續犯規定之後）改造槍枝之犯行
    ，犯意各別，應分論併罰。被告有事實欄所載科處有期徒刑
    及執行紀錄，有臺灣臺中地方法院檢察署刑案資料查註紀錄
    表及臺灣高等法院被告前案紀錄表各1份在卷可按，其於有
    期徒刑執行完畢後5年內，故意再犯上述有期徒刑以上之3罪
    ，均為累犯，應依修正後刑法第47條第1項之規定各加重其
    刑，並就連續非法製造槍枝部分遞加重其刑。
五、原判決認被告於事實一之(四)犯行，罪證明確而予科刑，固非
    無見，惟查：附表二編號１所示之制式子彈係被告於事實一
    之(四)購買槍枝主要組成零件槍管時，同一行為一併購入而持
    有；又被告製造改造子彈，係與事實一之(四)製造改造槍枝時
    ，以同一行為一併製造，均與被告於事實一之(四)未經許可，
    製造可發射子彈具有殺傷力之改造槍枝犯行，有想像競合裁
    判上一罪關係，為起訴效力及，原判決未論以被告違反槍砲
    彈藥刀械管制條例第12條第1項、第4項之罪，合併審究，尚
    有未合。檢察官上訴意旨亦執此指摘原判決不當，為有理由
    。原判決既有上述可議之處，自無可維持，應由本院將原判
    決關於被告於96年2月未經許可，製造可發射子彈具有殺傷
    力之改造槍枝部分（即事實一之(四)部分）及定應執行刑，均
    撤銷改判。爰審酌被告有上述前科紀錄，素行不佳，竟仍不
    知悔改向上，而製造上述具有殺傷力之槍枝及子彈，且具有
    殺傷力之槍枝瞬間可取人之性命，輕則致人傷殘，對民眾生
    命、身體之安全及破壞社會安寧秩序之潛在危害甚鉅，事後
    僅坦承持有上述槍枝，而否認製造槍枝之犯行，犯後態度不
    佳等一切情狀，量處被告如主文第2項所示之刑，罰金刑部
    分諭知如易科勞役之折算標準。扣案附表一編號４所示之具
    有殺傷力之改造槍枝，及附表二編號１所示子彈（制式子彈
    1顆；土造子彈原有14顆經鑑定機關試射5顆，僅餘9顆）皆
    屬違禁物，均應依刑法第38條第1項第1款之規定宣告沒收。
    另附表二編號２、３與附表三所示之物，係被告所有供其製
    造上述槍枝、子彈所用之物，業據被告供明在卷，均應依刑
    法第38條第1項第2款之規定宣告沒收。至於土造子彈業經試
    射之5顆，已無子彈之效用而非違禁物，不予宣告沒收。
六、被告於事實一之(一)(二)(三)部分之犯行，原審依據上述理由，依
    刑事訴訟法第300條變更起訴法條，適用槍砲彈藥刀械管制
    條例第8條第1項，刑法第11條前段、第2條第1項前段、第56
    條（修正前）、第47條第1項、第42條第3項、第38條第1項
    第1款、第2款（修正前），並審酌被告有上述前科紀錄，素
    行不佳，竟仍不知悔改向上，而製造上述具有殺傷力之槍枝
    ，且具有殺傷力之槍枝瞬間可取人之性命，輕則致人傷殘，
    對民眾生命、身體之安全及破壞社會安寧秩序之潛在危害甚
    鉅，事後僅坦承持有上述槍枝，而否認製造槍枝之犯行，犯
    後態度不佳等一切情狀，分別量處被告有期徒刑5年6月、併
    科罰金新臺幣15萬元，有期徒刑5年4月、併科罰金新臺幣10
    萬元之刑，就罰金刑部分諭知如易科勞役之折算標準。又敘
    明扣案之如附表一編號１至３所示之具有殺傷力之改造槍枝
    ，及如附表二所示之編號4、5所示鋼珠1瓶、瓦斯鋼瓶2 瓶
    （鋼珠及瓦斯鋼瓶分別係附表一編號１所示空氣槍之發射物
    及動力來源，與該槍具有不可分離之關係），皆屬違禁物，
    均應依刑法第38條第1項第1款之規定宣告沒收。另附表三所
    示之物，係被告所有供其製造上述槍枝所用之物，業據被告
    供明在卷，均應依刑法第38條第1項第2款之規定宣告沒收。
    核其認事用法俱無不當，量刑亦稱允洽，檢察官提起上訴，
    惟此部分未具體明指摘原判決有何不當，非有理由，應駁回
    其此部分之上訴。被告撤銷改判及駁回上訴部分，由本院定
    其主刑部分應執行刑。
七、被告經合法傳喚，無正當理由不到庭，爰不待其陳述逕行判
    決。
據上論斷，應依刑事訴訟法第371條、第368條、第369條第1項前
段、第364條、第299條第1項前段、第300條、槍砲彈藥刀械管制
條例第8條第1項、第12條第1項、第4項，刑法第11條前段、第2
條第1項前段、第56條（修正前）、第47條第1項、第42條第3項
、第38條第1項第1款、第2款（修正前）、第51條第5款（修正前
），判決如主文。
本案經檢察官甲○○到庭執行職務。
中    華    民    國    97    年    3     月    26    日
            刑事第七庭   審判長 法  官 林  榮  龍
                                法  官 鄭  永  玉
                                法  官 江  錫  麟
上列正本證明與原本無異。
如不服本判決應於收受送達後十日內向本院提出上訴書狀，其未
敘述上訴之理由者並得於提起上訴後十日內向本院補提理由書（
均須按他造當事人之人數附繕本）。
                               書記官 劉  建  智
中    華    民    國    97    年    3    月     27    日
附表一：
┌──┬─────────┬────┬────────────┐
│編號│品              名│數    量│備                    註│
├──┼─────────┼────┼────────────┤
│１  │M84 型高壓式空氣手│1枝     │槍枝管制編號0000000000，│
│    │槍                │        │，經以性能檢驗法檢測，認│
│    │                  │        │係空氣槍，以小型二氧化碳│
│    │                  │        │高壓鋼瓶內氣體為發射動力│
│    │                  │        │；以動能測試法測試結果，│
│    │                  │        │其發射彈丸單位面積動能為│
│    │                  │        │22.2焦耳/ 平方公分，具有│
│    │                  │        │殺傷力。                │
├──┼─────────┼────┼────────────┤
│２  │改造手槍          │1枝     │槍枝管制編號0000000000，│
│    │                  │        │以性能檢驗法檢測，認係改│
│    │                  │        │造手槍，由仿BERETTA 廠92│
│    │                  │        │FS型半自動手槍製造之槍枝│
│    │                  │        │，車通金屬槍管內阻鐵而成│
│    │                  │        │；經裝填具底火之適用彈殼│
│    │                  │        │測試，可擊發應可供擊發適│
│    │                  │        │用子彈使用，研判具殺傷力│
│    │                  │        │。                      │
├──┼─────────┼────┼────────────┤
│３  │改造手槍          │１枝    │槍枝管制編號0000000000，│
│    │                  │        │以性能檢驗法檢測，認係改│
│    │                  │        │造手槍，由仿BERETTA 廠84│
│    │                  │        │型半自動手槍製造之槍枝，│
│    │                  │        │換裝土造金屬槍管及土造金│
│    │                  │        │屬槍機而成，經裝填具底火│
│    │                  │        │之適用彈殼測試，可擊發，│
│    │                  │        │應可供擊發適用子彈使用，│
│    │                  │        │認具殺傷力。            │
├──┼─────────┼────┼────────────┤
│４  │改造手槍          │１枝    │槍枝管制編號0000000000，│
│    │                  │        │以性能檢驗法檢測，認係改│
│    │                  │        │造手槍，由仿FN廠1910型半│
│    │                  │        │自動手槍製造之槍枝，換裝│
│    │                  │        │土造金屬槍管而成，經裝填│
│    │                  │        │具底火之適用彈殼測試，可│
│    │                  │        │擊發，應可供擊發適用之子│
│    │                  │        │彈使用，研判具殺傷力。  │
└──┴─────────┴────┴────────────┘
附表二：
┌──┬─────────┬────┬────────────┐
│編號│品              名│數    量│備                    註│
├──┼─────────┼────┼────────────┤
│１  │子彈              │15顆（經│(1)其中制式子彈1 顆，認係│
│    │                  │試射6 顆│  口徑9 MM制式子彈，經試│
│    │                  │，剩9 顆│  射，可擊發，認具殺傷力│
│    │                  │）。    │  。                    │
│    │                  │        ├────────────┤
│    │                  │        │(2)其中9 顆，認均係土造子│
│    │                  │        │彈，具直徑9.0±0.5MM金屬│
│    │                  │        │彈頭，採樣3 顆試射，可擊│
│    │                  │        │發，認具殺傷力。另其中5 │
│    │                  │        │顆，認均係土造子彈，具直│
│    │                  │        │徑8.0 ±0.5MM 金屬彈頭，│
│    │                  │        │採樣2 顆試射，可擊發，認│
│    │                  │        │具殺傷力。（經試射5 顆後│
│    │                  │        │，餘9 顆）              │
├──┼─────────┼────┼────────────┤
│２  │改造子彈半成品    │26顆    │ 鑑定書記載為改造子彈半 │
│    │                  │        │ 成品1 包               │
├──┼─────────┼────┼────────────┤
│３  │彈殼              │ 6顆    │ 鑑定書記載為改造子彈半 │
│    │                  │        │ 成品1 包               │
├──┼─────────┼────┼────────────┤
│４  │鋼珠              │ 1瓶    │係屬金屬彈丸            │
├──┼─────────┼────┼────────────┤
│５  │瓦斯鋼瓶          │ 2瓶    │認均係小型二氧化碳高壓鋼│
│    │                  │        │瓶。                    │
└──┴─────────┴────┴────────────┘
附表三：
┌──┬─────────┬────┬────────────┐
│編號│品              名│數    量│備                    註│
├──┼─────────┼────┼────────────┤
│１  │電鑽              │1枝     │                        │
├──┼─────────┼────┼────────────┤
│２  │改造槍械工具      │1批     │                        │
├──┼─────────┼────┼────────────┤
│３  │改造槍枝參考書籍  │1本     │                        │
│    │GUNS DIGEST 2007  │        │                        │
├──┼─────────┼────┼────────────┤
│４  │改造手槍零件      │1批     │                        │
└──┴─────────┴────┴────────────┘
附表四：
┌─────┬───────┬────────┬──────┐
│比較法條  │舊刑法於本案適│新刑法於本案適用│依從舊從輕原│
│          │用之法律效果  │之法律效果      │則比較結果  │
├─────┼───────┼────────┼──────┤
│刑法第56條│應適用連續犯規│刪除連續犯規定，│適用舊刑法較│
│          │定，加重本刑至│連續犯之數個犯罪│有利於被告  │
│          │2分之1        │行為，依新法應數│            │
│          │              │罪併罰          │            │
├─────┼───────┼────────┼──────┤
│刑法第47條│應適用累犯規定│應適用累犯規定，│比較新舊法，│
│          │，加重本刑至2 │加重本刑至2分之1│不生有利不利│
│          │分之1         │                │於被告之問題│
├─────┼───────┼────────┼──────┤
│刑法第51條│有期徒刑刑合併│有期徒刑刑合併  │適用舊刑法較│
│第5款     │定應執行刑，不│定應執行刑，不  │有利於被告  │
│          │得逾20年      │得逾30年        │            │
├─────────────────────────────┤
│綜合比較結果：以適用舊刑法較有利於被告，故本案應一體適用舊│
│刑法。                                                    │
└─────────────────────────────┘
附錄論罪科刑法條：
槍砲彈藥刀械管制條例第8條：
  未經許可，製造、販賣或運輸鋼筆槍、瓦斯槍、麻醉槍、獵槍
  、空氣槍或第4條第1項第1款所定其他可發射金屬或子彈具有
  殺傷力之各式槍砲者，處無期徒刑或5年以上有期徒刑，併科
  新臺幣1千萬元以下罰金。
  未經許可，轉讓、出租或出借前項所列槍枝者，處5年以上有
  期徒刑，併科新臺幣1千萬元以下罰金。
  意圖供自己或他人犯罪之用，而犯前二項之罪者，處無期徒刑
  或7年以上有期徒刑，併科新臺幣1千萬元以下罰金。
  未經許可，持有、寄藏或意圖販賣而陳列第1項所列槍枝者，
  處3年以上10年以下有期徒刑，併科新臺幣700萬元以下罰金。
  第1項至第3項之未遂犯罰之。
槍砲彈藥刀械管制條例第12條：
  未經許可，製造、販賣或運輸子彈者，處1年以上7年以下有期
  徒刑，併科新台幣500萬元以下罰金。
  未經許可，轉讓、出租或出借子彈者，處6月以上5年以下有期
  徒刑，併科新台幣300萬元以下罰金。
  意圖供自己或他人犯罪之用，而犯前二項之罪者，處3年以上
  10年以下有期徒刑，併科新台幣700萬元以下罰金。
  未經許可，持有、寄藏或意圖販賣而陳列子彈者，處5年以下
  有期徒刑，併科新台幣300萬元以下罰金。
  第 1 項至第 3 項之未遂犯罰之。


司法院資訊處製作；財團法人民間司法改革基金會備份。
